【裁判字號】    96,訴,6098
【裁判日期】    970528
【裁判案由】    侵權行為損害賠償
【裁判全文】
臺灣臺北地方法院民事判決              96年度訴字第6098號
原      告  乙○○
訴訟代理人  劉嘉瑜律師
被      告  甲○○
上列當事人間因恐嚇等案件，原告提起附帶民事訴訟，請求侵權
行為損害賠償事件，經本院刑事庭以96年度附民字第56號刑事附
帶民事訴訟裁定移送本院，本院於民國97年5 月5 日言詞辯論終
結，判決如下：
    主  文
被告應給付原告新台幣陸拾萬元，及自民國九十六年十月二日起
至清償日止，按年息百分之五計算之利息。
原告其餘之訴駁回。
訴訟費用由被告負擔十分之三，餘由原告負擔。
本判決第一項於原告以新台幣貳拾萬元供擔保後，得假執行。
原告其餘假執行之聲請駁回。
    事實及理由
壹、程序方面：按訴狀送達後，原告不得將原訴變更或追加他訴
    ，但請求之基礎事實同一者，不在此限，民事訴訟法第255
    條第1 項第2 款定有明文。本件原告提起附帶民事訴訟時原
    請求被告賠償伊因名譽權、自由權及隱私權遭受損害，所生
    非財產上精神慰撫金新台幣（下同）200 萬元，及自起訴狀
    繕本送達被告之翌日起至清償日止，按年息5 ％計算之利息
    ，嗣於民國96年10月1 日具狀擴張請求被告除賠償精神慰撫
    金200 萬元外，尚應就原告因此增加生活上之花費2,280 元
    及減少勞動能力損失245,883 元負擔賠償責任，乃變更請求
    內容如其聲明所示，其請求基礎事實同一，揆諸前揭規定，
    其訴之變更即屬合法，應予准許，合先敘明。
貳、實體方面：
一、原告起訴主張：
  (一)被告於93年10月間向原告提出交往要求遭拒後，即不斷威脅
    原告要將持有之原告裸照公布。同年12月9 日，原告因不堪
    被告長期威脅恐嚇，身心重創嘗試自殺，獲救後，被告竟向
    原告索款10萬元，伊因恐照片曝光遂給付如數款項，然為免
    一再遭受騷擾，於93年12月16日自工作地點慶豐銀行離職並
    同時更換居住地點及電話，惟被告於94年1 月至3 月間仍持
    續發送威脅簡訊至原告使用之0000000000門號SIM 卡要求再
    見面否則公布裸照。伊因恐遭被告尋獲，遂停用前開手機門
    號，向友人商借門號0000000000號之SIM 卡使用，並頻更換
    住所及工作地點。詎料，被告身為銀行行員，明知金融機構
    所建構之個人信用徵信及通訊方法等資料均屬個人私生活領
    域，非經本人同意或基於執行業務上合法目的，不得擅自查
    詢閱覽，然為掌握原告之行蹤，竟假任職慶豐銀行大安分行
    職務之便，先後於94年9 月21日、94年10月21日、94年12月
    1 日，無故登入財團法人金融聯合徵信中心（下稱聯合徵信
    中心）之全國信用資料庫，查閱原告之個人聯合徵信資料，
    於94年12月1 日更獲悉取得原告財產信用及個人通訊資料等
    電磁紀錄，持續遂行恐嚇原告之犯行。被告復基於恐嚇危安
    、取財之概括犯意，自94年12月1 日起利用所持門號000000
    0000號之行動電話傳遞內容略以：「銀行代碼807 ，帳號00
    00000000000 ，這是我的帳號，如果我有誤會你可以解釋，
    但如果無法解釋為什麼又騙了我一年傷害我，就請還錢，再
    看不到錢入帳，我想你應該知道我會怎麼做，板橋離這裡並
    不遠」、「我真的找到了一些照片，不曉得是不是妳要的，
    把錢還我，讓我安心的走好不好」、「到底談不談？我可以
    發誓照片一定還你，若你以後除了你還看到別的地方有照片
    ，我讓你告，我可以簽切結書」、「你要是怕照片我去散布
    ，就請誠意點好好談」、「裸照我說都可以還你了，你到底
    談不談？」、「跟我聊聊，或許還有一線生機，你再這樣出
    爾反爾，只會一再對我耍著玩弄的遊戲，別怪我不留一點情
    份」、「你玩夠了沒啊，要玩我陪你，我讓你沒辦法上班」
    、「妳的照片好美啊，露的也剛剛好，我可以承諾我的話還
    妳而且不外流，可是你要繼續挑釁我，再不談的話，我可不
    敢保證我還這麼有耐心」、「你還記得我的新聞台嗎，去看
    看吧，好像有妳的照片耶，好漂亮耶，這些多虧妳提醒我」
    、「再收不到任何回音的話，那妳就天天上網搜尋有沒妳的
    東西好了，啊，照片要還妳你卻不要，有本事妳就再整我玩
    我啊」之簡訊，更甚者，尚於簡訊中表示「所作所為，已足
    夠給我理由跟意志力拿命跟你拼了，好好談你不談，已不在
    乎你再死一次，反正你的命你的債，是我救的」等簡訊，並
    再次打電話至原告工作地點，揚言至該處找原告，原告深感
    恐懼，又於94年12月5 日再行離職以躲避被告之糾纏。然被
    告因見原告未給予滿意回應，竟自94年12月11日起至同年月
    21日止，在其位於台北市中山區○○○路○ 段395 號5 樓住
    處，利用電腦網際網路設備連結至PCHOME個人新聞台（網址
    ：mypaper.pchome.com.tw） ，在其所開設供可供大眾任意
    上網觀覽之個人網頁（網址：
    mypaper.pchome.com.tw/news / loveke） 上，張貼原告之
    裸照5 張，且於同年月24日在上開網頁張貼標題為「妓女」
    之原告生活照1 張，上開行徑實足已損害原告之名譽。原告
    不堪打擊，本欲了結生命，幸遭阻止。嗣原告報警處理，案
    經臺灣臺北地方法院檢察署偵查明確提起公訴，被告經鈞院
    及臺灣高等法院刑事庭以96年度訴字第133 號、96年度上訴
    字第2403號刑事判決判處有期徒刑6 個月，減為有期徒刑3
    月，並得易科罰金確定在案。
  (二)核被告所為，不僅侵害個人資料，使原告個人隱私權受有損
    害；其一再發送恐嚇簡訊表示加害原告名譽之行徑，亦足以
    影響原告意思決定自由權；讓不特定多數人得以共見共聞原
    告裸身照片，使原告受有負面社會評價，侵害原告之名譽權
    ，原告因長期精神壓力患有精神官能症，健康權亦同受侵害
    ，足見被告成立侵權行為乙事，乃屬無疑。按因故意或過失
    ，不法侵害他人之權利者，負損害賠償責任。故意以背於善
    良風俗之方法，加損害於他人者亦同。違反保護他人之法律
    ，致生損害於他人者，負賠償責任。又不法侵害他人之身體
    或健康者，對於被害人因此喪失或減少勞動能力或增加生活
    上之需要時，應負損害賠償責任。不法侵害他人之身體、健
    康、名譽、自由、信用、隱私、貞操，或不法侵害其他人格
    法益而情節重大者，被害人雖非財產上之損害，亦得請求賠
    償相當之金額。民法第184 條第1 項、第2 項前段、第19 3
    條第1 項、第195 條第1 項分別定有明文。而衡酌原告名譽
    所受不可回復之損害、被告侵害情節及原告受害期間、精神
    影響程度及被告身分地位等節，乃請求被告賠償200 萬元之
    非財產上損害賠償。另原告因被告前揭行為致罹患精神官能
    症，因此支出醫療費用及請領證書費用計2,280 元，原告並
    因失眠及罹患精神官能症需靜養，自94年12月5 日起至95年
    9 月26日止，長達9 個月20天時間無法工作，依原告離職前
    月薪27,067元計算，原告因此減少工作能力而損失245,883
    元（27,067元（9+2/3 個月）=245 ,883 元），被告均應
    負擔賠償之責。遂聲明：被告應給付原告2,248,163 元，及
    自96年10月1 日遞交本院之民事訴之變更暨準備書狀繕本送
    達被告翌日起至清償日止，按年息5%計算之利息，並陳明願
    供擔保請准宣告假執行。
二、被告則抗辯：針對刑事公然侮辱部分罪刑，伊雖不同意，然
    因不得上訴，伊即未再上訴；惟就原告追加請求醫藥費用、
    不能工作損失之賠償，因兩造交往期間，原告本來就有精神
    問題，自不能要求伊賠償前開損失。且所謂恐嚇情節，實係
    伊要求原告還錢所發送之簡訊，遭原告刻意節錄而虛構出之
    景象，況原告父親本身任職於警界，倘伊真有恐嚇情事，原
    告何以不直接向父親尋求救濟，足證原告所述並非真實，並
    聲明：原告之訴及假執行之聲請均駁回。
三、原告主張被告先後於94年9 月21日、94年10月21日、94年12
    月1 日，無故進入聯合徵信中心之全國信用資料庫，查閱原
    告之個人聯合徵信資料，取得原告財產信用及個人通訊資料
    電磁紀錄，並自94年12月2 日起至95年1 月5 日止期間，利
    用其所持門號0000000000號之行動電話傳遞如下內容之簡訊
    至原告使用之0000000000號行動電話：「銀行代碼807 ，帳
    號0000000000000 ，這是我的帳號，如果我有誤會你可以解
    釋，但如果無法解釋為什麼又騙了我一年傷害我，就請還錢
    ，再看不到錢入帳，我想你應該知道我會怎麼做，板橋離這
    裡並不遠」、「我真的找到了一些照片，不曉得是不是妳要
    的，把錢還我，讓我安心的走好不好」、「到底談不談？我
    可以發誓照片一定還你，若你以後除了你還看到別的地方有
    照片，我讓你告，我可以簽切結書」、「你要是怕照片我去
    散布，就請誠意點好好談」、「裸照我說都可以還你了，你
    到底談不談？」、「跟我聊聊，或許還有一線生機，你再這
    樣出爾反爾，只會一再對我耍著玩弄的遊戲，別怪我不留一
    點情份」、「你玩夠了沒啊，要玩我陪你，我讓你沒辦法上
    班」、「妳的照片好美啊，露的也剛剛好，我可以承諾我的
    話還妳而且不外流，可是你要繼續挑釁我，再不談的話，我
    可不敢保證我還這麼有耐心」、「你還記得我的新聞台嗎，
    去看看吧，好像有妳的照片耶，好漂亮耶，這些多虧妳提醒
    我」、「再收不到任何回音的話，那妳就天天上網搜尋有沒
    妳的東西好了，啊，照片要還妳你卻不要，有本事妳就再整
    我玩我啊」等，且於94年12月11日起至同年月21日止期間，
    在被告位於台北市中山區○○○路○ 段395 號5 樓住處，利
    用電腦網際網路設備連結至PCHOME個人新聞台（網址：mypa
    per.pchome .com.tw），在其所開設供可供大眾任意上網觀
    覽之個人網頁（網址：mypaper.pchome.com.tw/news/lovek
    e） 上，張貼原告之裸照5 張，同年月24日在上開網頁張貼
    標題為「妓女」之原告生活照1 張等情，均經被告於刑事偵
    查、本院及臺灣高等法院刑事庭審理時自承不諱（傳送簡訊
    部分見臺灣臺北地方法院檢察署96年度偵字第2210號卷一（
    下稱偵字卷）第164 頁、本院96年度訴字第133 號刑事卷（
    下稱地院刑卷）第79頁及第99頁，臺灣高等法院96年度上訴
    第2403號卷（下稱高院刑卷）第72頁；登入聯合徵信中心部
    分見地院刑卷第79頁及第8 頁背面；張貼被告裸身照片與文
    字部分，見偵卷第164 頁、地院刑卷第79頁，高院刑卷第72
    頁背面），並有財團法人金融聯合徵信中心綜合信用報告影
    本、恐嚇簡訊內容轉拍影本、PCHOME網頁等附本院96年度訴
    字第133 號刑事卷可參（見偵卷第192 頁、地院刑卷第38至
    55頁、第41至50頁、偵卷第23頁），業經本院依職權調閱該
    案卷核閱屬實，堪信原告主張被告持續傳送帶有威脅性語氣
    簡訊、未經其同意即進入聯合徵信中心系統調閱其個人信用
    資料，與未經其同意張貼原告之裸身照及註記「妓女」之生
    活照於網站等情為真實。被告雖辯稱其簡訊帶有脅迫語氣乃
    原告刻意節錄所致，然觀之被告傳送上開簡訊內容，揚言若
    目的不達，將使原告無法上班及揚言公開裸照、不在乎讓其
    再死一次等施加惡害之通知，威逼原告出面商談債務，其手
    段已達足以壓制原告自由決定意思之程度，足以妨害原告免
    於恐懼之自由權。縱便兩造確有債權債務關係存在，然被告
    祇得依債權人地位尋求合法民事途徑解決，上開簡訊內容具
    有攻擊性、侵略性，亦難謂係出於合法正當之自助行為或正
    當防衛、緊急避難行為，自無阻卻違法性之餘地。準此，被
    告發送內含脅迫意旨之簡訊，事證明確，堪以認定，其上開
    所辯自不足採。至原告另主張被告自93年10月間起至94年3
    月間，亦不斷以言語或簡訊方式威脅原告要將持有之原告裸
    照公布等情，亦為被告所否認，且未據原告提出證據以實其
    說，則原告此部分主張尚無可採。
四、按因故意或過失，不法侵害他人之權利者，負損害賠償責任
    。而故意或過失不法侵害他人之身體或健康者，對於被害人
    因此喪失或減少勞動能力或增加生活上之需要時，應負賠償
    責任；不法侵他人之身體、健康、名譽、自由、信用、隱私
    、貞操，或不法侵害其他人格法益而情節重大者，被害人雖
    非財產上之損害，亦得請求賠償相當之金額，民法第184 條
    、第193 條第1 項、第195 條第1 項定有明文。查被告透過
    職務之便，利用聯合徵信中心資料，詳查原告個人信用隱私
    ，足認已達侵害原告隱私權之程度，原告因被告長期傳送恐
    嚇簡訊，精神上受有極大壓力乃可想見，其個人自由生活之
    意志顯受影響，另被告將原告裸照張貼於其新聞台上，供不
    特定多數人點閱，並加註「妓女」等文字，應認已達貶損原
    告人格及地位之程度，而達毀壞原告名譽之程度。被告雖否
    認有侮辱原告名譽之意，然所謂「妓女」二字，係指以賣淫
    為職業的女子，被告於網頁上所張貼原告生活照一旁標示「
    妓女」2 字，自有指摘、影射原告行徑或人格形同「妓女」
    ，而貶損其在社會上所保持之人格及地位之用意，被告上開
    所辯亦無可取。則原告依侵權行為之法律關係，請求被告負
    損害賠償之責，即屬有據。
五、惟按侵權行為損害賠償之債，須損害之發生與加害人之故意
    或過失加害行為間有相當因果關係，始能成立。所謂相當因
    果關係，係以行為人之行為所造成之客觀存在事實，依經驗
    法則，可認通常均可能發生同樣損害之結果而言；如有此同
    一條件存在，通常不必皆發生此損害之結果，則該條件與結
    果並不相當，即無相當因果關係；不能僅以行為人就其行為
    有故意過失，自認該行為與損害間有相當因果關係（最高法
    院48年台上字第481 號判例、90 年 度台上字第772 號判決
    意旨可以參照），茲就原告請求各項賠償項目及金額，逐項
    審酌如下：
  (一)增加生活上需要（醫療費用與證書費）2,280元及喪失減少
    勞動能力損失245,883元部分，經查：
  1.原告雖陳稱其因被告上開查閱其信用資料、連續以簡訊騷擾
    、恐嚇原告及毀壞原告名譽之侵權行為，致伊罹患精神官能
    症中之「創傷後壓力症」，該症乃肇因於生活或環境壓力所
    引發之精神異常所致，並提出行政院國軍退除役輔導委員會
    台北榮民總醫院（下稱台北榮總）於94年12月14日出具之診
    斷證明書為證（見附民卷第34頁），惟查，原告於93年12月
    間即曾因企圖自殺，服用PAUDOL及其他不明藥物，遭人送至
    台北榮總急救，有該院病歷存卷可按（見本院卷第64至83頁
    ），堪認原告於93年間即有精神方面問題，原告就此雖復主
    張伊係因於93年10月間遭被告所迫拍攝裸照造成心裡創傷云
    云，但為被告所否認，原告並自承伊於93年12月間自殺就診
    時，被告曾至醫院陪伊3 天，那是在被告恐嚇伊之前等語（
    見本院卷第49頁背面），原告又未就被告曾強迫伊拍裸照等
    情舉證以實其說，則原告於94年12月14日遭診斷出罹患精神
    官能症，尚未能證明即與被告上開侵權行為間具有相當因果
    關係。
  2.況本件經本院依職權向台北榮總函查原告於94年12月間罹患
    精神官能症病況，是否致原告於94年12月5 日起至95年9 月
    26日止期間無法勝任銀行辦事員工作等節，經該院於96年11
    月27日以北總企字第0960023397號函覆本院說明：「病患於
    94年12月14日第一次至本院精神科門診就醫，當時情緒低落
    ，給與抗鬱藥物治療。然而此病患之後只到門診就診一次，
    無長期在本院就醫，... 本院精神部無法判定該病患是否有
    勝任銀行辦事員之能力。」等語（見本院卷第62頁），原告
    復未依台北榮總通知赴院進行心理衡鑑評估，亦有原告病歷
    在卷可參（見本院卷第86頁），自難憑此認為原告即因被告
    上開侵權行為而受有減少勞動能力之損害。
  3.綜上，原告既無法證明其罹患精神官能症與被告上開侵權行
    為間有何因果關係，復無法證明其因被告上開侵權行為而受
    有減少勞動能力之損害等節，則其請求被告賠償因支出醫療
    費用及請領證書所增加之費用2,280 元及減少勞動能力損失
    245,883 元，均無依據，應予駁回。
  (二)精神慰撫金200萬元部分：
    按精神慰撫金之核給標準，應斟酌雙方身分、地位、加害程
    度、經濟狀況及其他各種情形核定之，最高法院51年台上字
    第22 3號、76年台上字第1908號判例可資參照。查原告因被
    告私自探查其個人信用隱私、連續發送威脅、恐嚇簡訊及張
    貼原告裸身照片及註記標題為「妓女」之原告生活照等行徑
    ，受有隱私、自由及名譽權之侵害，已如前述，堪認原告之
    精神應受相當之痛苦。而觀諸被告因兩造間債權債務問題無
    法妥為處理，為逼原告出面，竟發送威脅、恐嚇簡訊，並持
    原告裸照張貼於網站上，且於背景上加註「妓女」二字，而
    供不特定人點閱，造成原告心理懼怕及在社會上所受評價貶
    損，且以被告於銀行任職，較一般人更知悉個人資料保障之
    重要，竟利用職務之便，擅自查閱原告個人信用資料，亦具
    惡性，故本院審酌原告長期受被告查探隱私、簡訊要脅等騷
    擾，身心所受重大壓力及痛苦，及系爭侵權行為發生時，原
    告於94年間所得約207,510 元，財產總額約12,390元，及被
    告擔任銀行行員工作，於95年間所得約440,798 元、財產總
    額為0 元，有本院依職權調閱兩造稅務電子閘門財產所得調
    件明細表存卷可按（見本院卷第92至95頁），因認原告請求
    被告賠償伊非財產上損害，於60萬元範圍內為有理由，逾此
    所為請求，即非有據。
  (三)綜上，原告請求被告賠償之金額於60萬元之範圍內，為有理
    由，逾此部分數額之請求，為無理由。
六、綜上所述，原告依據侵權行為法律關係，請求被告賠償其因
    隱私權、自由權及名譽權受損害之精神慰撫金60萬元，及自
    原告於96年10月1 日遞交本院之民事訴之變更暨準備書狀繕
    本送達被告之翌日即96年10月2 日起至清償日止，按年息5
    ％計算之利息，為有理由，應予准許；逾此部分之請求，則
    無理由，應予駁回。
七、本件勝訴部分，原告陳明願供擔保請准宣告假執行，核無不
    合，爰酌定相當之擔保金額准許之。至原告敗訴部分，其訴
    既經駁回，其假執行之聲請失所附麗，併予駁回。
八、本件事證已臻明確，兩造其餘攻擊與防禦方法均與判決結果
    不生影響，不再一一論述，附此敘明。
九、結論：本件原告之訴為一部有理由，一部無理由，依民事訴
    訟法第79條、第390條第2項，判決如主文。
中    華    民    國    97    年    5     月    28    日
                  民事第三庭    法  官  管靜怡
以上正本係照原本作成。
如對本判決上訴，須於判決送達後20日內向本院提出上訴狀。
中    華    民    國    97    年    5     月    28    日
                                書記官  趙郁涵


司法院資訊處製作；財團法人民間司法改革基金會備份。
